臺灣高等法院臺南分院刑事判決　　　　　　　　九十三年度上訴字第二一四號　Ｃ
　　　上　訴　人
　　　即　被　告　丙　○　○
右上訴人因偽造文書等案件，不服臺灣雲林地方法院九十一年度訴字第四八四號中華
民國九十三年三月一日第一審判決（起訴案號：臺灣雲林地方法院檢察署年度偵緝字
第六四號），提起上訴，本院判決如左：
      主      文
原判決撤銷。
丙○○共同行使偽造私文書，足以生損害於他人，累犯，處有期徒刑柒月。
      事      實
一、丙○○曾因偽造文書、違反麻醉藥品管理條例案件，經法院判處有期徒刑二年二
    月、三月，定應執行刑二年三月，於民國（下同）八十八年六月三十日執行完畢
    。竟於九十年六月十二日晚上到翌日 (十三日）上午八時十分止之期間內，與一
    位年籍姓名不詳之成年男子，互為犯意聯絡，先共同意圖為自己不法所有，到鄰
    居即雲林縣四湖鄉溪尾村南溪尾二十二號住處，從甲○○停放在屋前的機車行李
    箱內，竊取甲○○之雲林縣四湖鄉農會帳號0000000號存摺乙本、印章乙
    枚；得手後，於九十年六月十三日上午八時十分許，與該男子共同至雲林縣四湖
    鄉農會信用部內，盜蓋甲○○上述印章，而偽造一紙新台幣（下同）二萬三千元
    的取款憑條，持以行使，使該農會陷於錯誤，以為丙○○及該不詳男子係有權領
    取之人，而交付二萬三千元，足以生損害於甲○○。嗣經甲○○於九十年六月十
    三日下午，向四湖鄉農會查詢，並調閱錄影帶觀看後，因而查獲上情。
二、案經雲林縣警察局台西分局報請台灣雲林地方法院檢察署檢察官偵查起訴。
      理      由
一、被告未於言詞辯論期日到庭，據其於本院備程序否認犯罪，辯稱：「我根本不
    認識在農會遇到的男子，他叫我幫他寫取款條，我只是幫他寫日期，其他我都不
    知道。」等語。
二、經查，甲○○於九十年六月十二日晚間起至同年月十三日上午八時十分止之期間
    內，在雲林縣四湖鄉溪尾村南溪尾二十二號住處所停放的機車行李箱內，被竊走
    四湖鄉農會帳號0000000號存摺乙本、印章乙枚，並在九十年六月十三日
    上午八時十分許，被盜蓋印章、偽造一紙二萬三千元的取款憑條，向該農會詐領
    二萬三千元得手等情，業經被害人甲○○於警訊指訴明確，有警訊筆錄可憑，並
    有四湖鄉農會提款條影本乙紙（偵查卷第一五頁）、監視錄影帶及錄影帶翻拍照
    片可按。依該翻拍照片九張（偵查卷第一九－二一頁），顯示：八時十分十五
    秒，被告蹲在地上，就一張釘靠牆上長椅書寫，穿白色短褲男子則坐在旁邊，看
    被告書寫。八時十分五十秒，被告手上拿著文書，手靠在櫃台上，面向農會辦
    事員，穿白色短褲男子則仍坐在長椅上，望著被告。八時十一分零秒，被告在
    櫃台邊，轉身與仍坐在長椅上穿白色短褲男子說話。八時十一分七秒，被告走
    出農會大門，穿白色短褲男子跟著走出去。八時十三分十五秒，被告再步入農
    會大門，穿白色短褲男子跟著走進來。八時十四分三十三秒，被告獨坐在長椅
    上等待，穿白色短褲男子到櫃台拿錢。八時十四分三十七秒，穿白色短褲男子
    走向被告，將錢交給被告。八時十四分三十八秒，丙○○坐在長椅看錢或數錢
    ，穿白色短褲男子回轉身向走道。八時十四分四十八秒，被告手上拿著錢往外
    走，穿白色短褲男子跟在被告後方。上述過程，顯然被告與該不詳男子有共同犯
    意聯絡，前往農會盜領被害人之存款，而被告係被害人之鄰居，若有不認識之人
    持被害人存摺印章要求被告寫取款條，被告應可向被害人查詢，或通知被害人處
    理，而無幫不認識之人寫取款條，致被害人存款被盜領之理，被告所辯，應係卸
    責之詞，殊無可採。
三、被告於本院以書信稱竊取存摺印章之人為女子乙○○，乙○○將存摺交給被告，
    叫被告提領，再拿一半錢給被告云云，惟乙○○經傳未到庭，而依翻拍照片已顯
    示被告與一不詳男子共同領款，而被告於警、偵、原審之期間均未稱有女子竊取
    存摺交伊領取，故被告該項主張，應非可採，被告將存摺印章放置於機車行李箱
    內，於九十年六月十二日晚停放於屋前庭院內，該院子係鄉間四合院，無大門，
    有本院囑託台西分局拍攝之照片及現場圖在本院卷可憑，故非建築物亦非有安全
    性質之牆垣，被告縱於夜間竊取之，亦不構成刑法第三百二十一條各款之加重條
    件。被告為被害人之鄰居，又持被害人放置機車內之存摺印章去盜領，應係被告
    竊取，被告犯行足堪認定。
四、核被告所為，觸犯刑法第三百二十條第一項之竊盜罪及同法第二百十六條、第二
    百十條之行使偽造私文書罪，與同法第三百三十九條第一項之詐欺罪。其盜蓋印
    章為偽造私文書之階段行為不另論罪，偽造私文書低度行為為行使之高度行為所
    吸收，亦不另論罪。被告所犯上述三罪之間，有方法結果的牽連關係，是牽連犯
    ，應從一重行使偽造私文書罪處斷。被告與不詳姓名成年男子間犯意聯絡、行為
    分擔，為共同正犯。被告曾因偽造文書、違反麻醉藥品管理條例案件，經法院判
    處有期徒刑二年二月、三月，定應執行刑二年三月，於八十八年六月三十日執行
    完畢，有被告全國前案紀錄表一件可證，其於有期徒刑執行完畢後五年內再犯本
    件有期徒刑以上之罪，是累犯，應加重其刑。
五、原審予以論罪科刑，固非無見，惟查：被告竊取存摺印章之時間應係九十年六月
    十二日晚間起至同年月十三日上午八時十分止，原判決認係九十年六月十三日天
    亮後至同年月十三日上午八時十五分，尚有未洽。被告否認犯罪，雖無可採，惟
    原判決既有可議，應由本院撤銷改判，爰審酌被告素行不良，盜領鄰居老人的存
    款，犯罪後飾詞狡辯等情狀，量處有期徒刑七月，以示懲儆。
六、被告經合法傳喚，無正當理由不到庭，不待其陳述逕行判決。
據上論結，應依刑事訴訟法第三百六十九條第一項前段、第三百六十四條、第三百七
十一條、第二百九十九條第一項前段、刑法第三百二十條第一項、第二百十條、第二
百十六條、第三百三十九條第一項、第二十八條、第五十五條、第四十七條，罰金罰
鍰提高標準條例第一條前段，判決如主文。
本案經檢察官吳萃芳到庭執行職務。
中    華    民    國      九十三      年      十      月      六        日
                                  臺灣高等法院臺南分院刑事第三庭
                                      審判長法官  陳    義    仲
                                            法官  宋    明    蒼
                                            法官  楊    子    莊
右正本證明與原本無異。
如不服本判決，應於判決送達後十日內向本院提出上訴狀，其未敘述理由者並應於提
出上訴狀後十日內向本院補提理由書（應附繕本)。
                                      法院書記官  王    全    龍
中    華    民    國      九十三      年      十      月      八        日
附錄法條：
刑法第二百十條：
偽造、變造私文書，足以生損害於公眾或他人者，處五年以下有期徒刑。
刑法第二百十六條：
行使第二百十條至第二百十五條之文書者，依偽造、變造文書或登載不實事項或使登
載不實事項之規定處斷。
刑法第三百二十條：
意圖為自己或第三人不法之所有，而竊取他人之動產者，為竊盜罪，處五年以下有期
徒刑、拘役或五百元以下罰金。
意圖為自己或第三人不法之利益，而竊佔他人之不動產者，依前項之規定處斷。
前二項之未遂犯罰之。
刑法第三百三十九條：
意圖為自己或第三人不法之所有，以詐術使人將本人或第三人之物交付者，處五年以
下有期徒刑、拘役或科或併科一千元以下罰金。
以前項方法得財產上不法之利益或使第三人得之者，亦同。
前二項之未遂犯罰之。
